【裁判字號】    97,消債更,284
【裁判日期】    970919
【裁判案由】    更生事件
【裁判全文】
臺灣板橋地方法院民事裁定           97年度消債更字第284號
聲  請  人  甲○○
上列當事人因消費者債務清理事件聲請更生及保全處分，本院裁
定如下：
    主  文
聲請駁回。
聲請費用由聲請人負擔。
    理  由
一、按債務人與金融機構協商成立者，不得聲請更生或清算，但
    因不可歸責於己之事由，致履行顯有重大困難者，不在此限
    ；本條例施行前，債務人依金融主管機關協調成立之中華民
    國銀行公會會員辦理消費金融案件無擔保債務協商機制與金
    融機構成立之協商，準用前項之規定，消費者債務清理條例
    第 151條第5項、第6項分別定有明文。又聲請更生或清算不
    合程式或不備其他要件者，法院應以裁定駁回之，但其情形
    可以補正者，法院應定期間先命補正，復為同條例第 8條所
    明定。依其立法理由可知，債務清償方案成立後，故由債務
    人按其條件履行，惟需於其後發生情事變更，在清償期間收
    入或收益不如預期，致該方案履行困難甚或履行不能，因不
    可歸責於己，始能聲請更生或清算。此項規定旨在避免債務
    人任意毀諾已成立之協商，濫用更生或清算之裁判上債務清
    理程序，蓋以債務清償方案係經當事人行使程序選擇權所為
    之債務清理契約，債務人應受該成立之協議所拘束。債務人
    既已與金融機構協商成立，如認該協商方案履行有其他不適
    當情形，自仍應再循協商途徑謀求解決。
二、本件聲請意旨略以：聲請人有不能清償債務之情事，目前債
    務總金額為新臺幣（下同）1,977,062 元，消費者債務清理
    條例施行前，其曾依照中華民國銀行公會會員辦理消費金融
    案件無擔保債務協商機制，與其最大債權金融機構台新國際
    商業銀行股份有限公司（下稱：台新銀行）成立協商，雙方
    約定聲請人自民國95年8 月起，分120期、利率0.00%，每月
    清償16,598元直至全部清償為止，惟聲請人薪資微薄，每月
    上大夜班超時工作亦僅有32,000元左右之收入，且其除前開
    協商債務外，尚有因稻江銀行與日盛商業銀行股份有限公司
    （下稱：日盛商銀）未參加一致性協商，致其每月須另外繳
    交約7,000 元左右的債款，而自己生活必要支出，扶養支出
    等，凡此各項支出金額已超出聲請人收入可支應範圍，每月
    為償還此龐大債務，必須窮盡各種方式舉債及親友週轉以維
    持生活，清償期間大環境不景氣，物價上漲，微薄的薪資實
    在無法負擔此龐大費用，不得已在96年11月毀諾計共清償18
    期，聲請人毀諾實係因當初協議內容不合理，未考量聲請人
    之必要生活及扶養支出所致，顯非因可歸責於自己之故意或
    過失，亦非其濫用更生或清算之債務清理程序，若不准許聲
    請人聲請更生或清算之債務清理程序，聲請人勢必再行舉債
    支應生活及扶養支出，永遠無法從債務負擔的泥沼中脫困，
    懇請鈞院明鑑，准予裁定更生等語。再其對於民間全民電視
    股份有限公司之每月應領之薪資債權，因日盛商銀及誠信融
    資股份有限公司之聲請，而遭臺灣臺北地方法院分別以案號
    為97執壬字第34330 號及97執木字第34338 號強制執行在案
    ，每月扣薪3 分之1 ，不啻加深聲請人以債養債之程度，恐
    使更生程序窒礙難行，且無法維持各債權人間公平受償，亦
    致聲請人之總資產難以確定，爰依消費者債務清理條例第19
    條規定，併同請求(一)債務人財產之保全處分；(二)債務人履行
    債務及債權人對於債務人行使債權之限制；(三)對於債務人財
    產強制執行之停止，實感德便等語。
三、查聲請人曾經參加中華民國銀行公會會員辦理無擔保債務協
    商機制與台新銀行成立協商，並自95年8 月繳款至96年11月
    始告毀諾等情，有聲請人所提之銀行公會協議書、無擔保債
    務還款計畫表、聯合徵信中心債權人清冊及台新銀行97年9
    月8 日之民事陳報狀等件在卷可稽，是聲請人向本院聲請清
    算，須符合「不可歸責於己致履行顯有重大困難之事由」之
    要件，方為適法。
四、再聲請人固主張其每月平均薪資僅約32,000元，在清償協商
    款項16,598元及稻江銀行與日盛商銀之個別債款7,000 元後
    ，無法支應生活必要支出及扶養支出等語，而主張其毀諾協
    商條件，有其不可歸責之事由，惟查，觀諸聲請人自96年3
    月起至96年11月止毀諾前後之收入，並無明顯減少之情形，
    此有其提出之安泰商業銀行綜合存款存摺1 份附卷可稽，至
    聲請人另稱其除前開協商債務外，尚有因稻江銀行與日盛商
    銀未參加一致性協商，致其每月須另外繳交約7,000 元左右
    的債款乙節，核屬聲請人協商當時可得預見，據以評估可否
    履行協商條件之事實，況依聲請人之陳述，其自協商成立起
    至96年11月止，均仍繼續依協商條件還款，益徵上開還款條
    件，縱有聲請人所認嚴苛之情形，然仍屬其可承受之範圍。
    是查，本件聲請人前經協商時，其收入情況與本件聲請時未
    有明顯不同，加以其仍有履行清償之能力，俱如前述，既無
    情事變更，且無重大履行困難之處。又債務人既有固定收入
    之履行能力，縱有履行不便，現銀行公會已就曾經參加95年
    度債務協商毀諾之債務人提供「個別協商一致性方案」使能
    再進行協商，聲請人倘認原協商條件過苛，尚非不得與其債
    權人台新銀行等銀行，再次進行解決債務之商談，經由個別
    債權銀行協商程序以求適當履債。
五、綜上所述，本件聲請人既無消費者債務清理條例第151 條第
    5 項但書所規定不可歸責於己之事由，依原協商條件履行亦
    非顯有重大困難，其向本院聲請更生，應屬聲請之要件不備
    ，且該欠缺又無從補正，依首揭條文之規定，自應駁回其更
    生之聲請，爰裁定如主文。
六、至聲請人復主張其對於民間全民電視股份有限公司之薪資債
    權，分別因日盛商銀及誠信融資股份有限公司之聲請，而遭
    臺灣臺北地方法院分別以97執壬字第34330 號及97執木字第
    34338 號強制執行在案，為維持各債權人間公平受償，及使
    聲請人之總資產得以確定，爰依本條例聲請保全處分等語，
    惟查，本件更生之聲請既經駁回，是聲請人保全處分之請求
    即失所附麗，自應一併駁回，附此說明。
中    華    民    國    97    年    9     月    19    日
                  民事第三庭  法  官  邱靜琪
上為正本係照原本作成
如不服本裁定，應於裁定送達後10日內，以書狀向本院提出抗告
，並繳納抗告費新臺幣1千元
中    華    民    國    97    年    9     月    22    日
                              書記官  白俊傑


司法院資訊處製作；財團法人民間司法改革基金會備份。
